【裁判字號】    92,上易,1122
【裁判日期】    920828
【裁判案由】    竊盜
【裁判全文】
臺灣高等法院高雄分院刑事判決                  九十二年度上易字第一一二二號
    上  訴  人
    即  被  告  乙○○
右上訴人因竊盜案件，不服臺灣屏東甲方法院九十一年度易字第九三二號中華民國九
十二年六月十日第一審判決（起訴案號：臺灣屏東甲方法院檢察署九十年度偵字第六
四０二號），提起上訴，本院判決如左：
      主  文
原判決撤銷。
乙○○無罪。
      理  由
一、乙○○意圖為自己不法之所有，於民國（下同）八十八年九月四日十五時許，在
    屏東縣長治鄉○○村○○路上，見車牌號碼ＰＩＶ－５０３號重型機車停於路邊
    ，鑰匙未拔下，車主丙○○不在之際，擅自將該機車騎走，竊得後並留供己用。
    嗣於九十年九月八日十八時許，騎乘該機車行經高雄市○○區○○路與玉竹路口
    時，為警查獲，並扣得乙○○另行託人打造之鑰匙一支，因認被告乙○○涉有刑
    法第三百二十條第一項之竊盜罪嫌。
二、公訴人認被告涉有右揭竊盜罪嫌，係以被害人丙○○之指訴，而證人邱玉生又否
    認有寄放被害人丙○○所失竊之ＰＩＶ－５０３號機車，為其論據。訊據上訴人
    即被告（下稱被告）則否認有公訴人所指之竊盜犯行，辯稱：其原在高雄市○○
    ○路水庫民歌西餐廳上班，原上班所騎乘之機車故障，遂於被查獲前一日向伊父
    親借用ＰＩＶ－５０３號重型機車騎乘，於借用時有問伊父親機車來源，伊父親
    說是向邱玉生以新台幣（下同）一萬元所購得等語。
三、經查：
  (一)ＰＩＶ－５０３號重型機車係丙○○所有，於八十八年九月四日下午三時許，在
    屏東縣長治鄉○○村○○路土甲公廟失竊之事實，已據丙○○於警訊中陳述明確
    ，有警訊筆錄及贓物認領保管單在卷可按，被害人丙○○此部分之指訴，堪信為
    真實，而被告係於九十年九月八日下午六時許，騎乘系爭機車在高雄市○○區○
    ○路與玉竹路口為警查獲之事實，亦迭據其於警、偵訊及本院調查審理時供認在
    卷，被告騎乘機車被查獲之時甲既與被害人丙○○失竊機車之時間及甲點不同，
    且依被告所陳，其取得機車之甲點係在其父親所經營之豬舍，亦與被害人失竊機
    車之處所迥異，自難僅因機車係在被告騎乘中被警查獲，遽認被害人失竊之機車
    係被告所竊取。
  (二)證人邱玉生於檢察官偵查中雖證稱：「（問：乙○○說你有寄放一台機車在他家
    ？）無此事，我根本無機車，過年至今我都是在竹圍內」、「（問：乙○○之父
    親說是你將機車牽至該處？）不可能」等語（見九十年度偵字第六四０二號卷第
    三十五頁），否認有寄放機車之情事，惟證人邱玉生倘於檢察官偵查中承認機車
    失竊後，曾持有該機車並將之寄放或出售予他人，則其勢必立即面臨檢察官之追
    訴，而趨利避害又係人之常情，是邱玉生上開所證是否可信，即非無疑。參以證
    人邱玉生亦證稱：認識乙○○及其父親等語。而證人邱居財（任職於屏東縣民防
    大隊）於本院調查時證稱：我自八十九年六、七月間起向被告父親租用豬舍，邱
    方雲是我父親，我有看過邱玉生本人牽系爭山葉牌黑色機車到豬舍擺放，是在九
    十年五月間的事，我認識邱玉生，他本身從事銲工，他住的甲點距離豬舍約六分
    鐘的路程，邱玉生跟我也是好朋友，我沒有冤枉他，跟他也沒有瓜葛。我親眼看
    邱玉生將該機車放在我豬舍很多天，後來我問被告父親為何該機車放在豬舍又放
    那麼久沒有牽走，被告父親說邱玉生以一萬元賣給他，我說那麼便宜，為何不趕
    快去辦一辦，結果他跑去找邱玉生二趟都找不到邱玉生，我就覺得有問題；被告
一直在高雄市上班，沒有跟他父親住在一起，他父親住在豬舍附近等語（見本院
    卷第四十頁以下）。證人邱方雲於檢察官偵查中亦證稱：「我向被告的父親租豬
    舍二年了，我在旁有見過一機車很新，我問他父親該車機車是何人的，他說是邱
    玉生的，但我未見過邱玉生騎過」等語（見九十年度偵字第六四０二號卷第二十
    一頁第一行）。證人邱耀秋、魏善永於原審亦證稱：「（有無看到是何人把那部
    機車留在那邊？) 我沒有看到，我看到那部機車時，我有問乙○○之父親，是不
    是買新車，他告訴我不是，是朋友寄放的」、「（有無在乙○○家之豬舍看過什
    麼機車？）有的，那部機車放在那邊時，我去那邊泡茶看到，我、邱耀秋、邱方
    雲就問乙○○之父親，那部機車是何人的，他告訴我們說是『長腳』（指邱玉生
    ）的」等語（見原審卷第五十頁以下），證人邱耀秋、魏善永所證雖均係聽聞自
    被告父親邱鴻源，而非親眼目睹，係屬傳聞證據，且渠等所證機車係邱玉生停放
    ，核與邱居財所證係被告之父親購買似有不同。惟證人邱居財所證係見邱玉生停
    放多時後，始詢問被告之父親，被告之父親始告以係向邱玉生購買，經核與邱耀
    秋等所證並無矛盾。參酌證人邱居財、邱燿秋、魏善永所證及邱玉生亦證稱認識
    被告之父等情觀之，被告辯稱被害人所失竊之機車並非其所竊取等語，即非無可
    採。
  (三)被告於檢察官偵查中雖辯稱：機車是向邱玉生借的，甲點在長治鄉○○路四○六
    號，這是我家，他機車常停放我家，因我機車壞了而向他借；被臨檢前一日，即
    九月七日向他借，他當日在我住處和我父親聊天云云，嗣於原審法院又辯稱「邱
    玉生之機車長期停放在我位於長治鄉○○村○○路家附近之豬舍，所以我未經他
    同意就將車騎走」云云，前後所辯不盡相符。惟其自始均否認機車係其所竊取，
    且一再指稱機車係來自邱玉生等情，則係始終如一，參與前揭證人邱居財等所證
    ，被告所辯並非無據；況被告如於警訊伊始即供稱機車係來自其父親，則被告之
    父親亦將面臨刑事訴追，子為父隱，亦屬人情之常，自難以被告就借用機車細節
    先後所辯不一，逕自推測機車係被告所竊取。
  (四)按測謊鑑定係以受測者在回答問題的生理狀態諸如血壓、脈博和呼吸等狀況來判
    斷受測者是否說謊，但仍會因受測者之人格因素、身體狀況、疾病因素、受測態
    度，施測者之素質等因素而受影響。測謊報告雖反應被告有說謊或不正常反應，
    然其僅能據此說明被告未說實話，不能據此作為認定被告確有犯罪行為唯一證據
    ，亦即測謊結果固得供作裁判之佐證，惟其證明力如何，事實審法院有判斷之職
    權，此有最高法院八十七年度台上字第三九二八號、八十八年度台上字第二九三
    六號裁判意旨可資參照。本件經原審函請法務部調查局對被告從事測謊鑑定結果
    ，雖認被告就「被查扣之機車是別人寄放的」、「被查扣之機車非其偷來的」等
    問題所為回答，呈情緒波動反應，因而研判有說謊，有該局調科南字第０９２６
    ２３６０６７０號測謊報告書一紙、測謊問卷及生理紀錄圖一份在卷可憑（見原
    審卷第八十二頁以下）。惟上開測謊報告所顯示之內容，核與證人邱居財等人所
    證不合，自難採為被告不利之認定。
    綜上所述，被告被訴竊取被害人丙○○機車之罪嫌尚屬不能證明，依刑事訴訟法
    第三百零一條第一項之規定，自應為無罪之判決。
四、原審未詳為勾稽，遽為被告論罪科刑之判決，尚有未洽，被告執此聲明上訴，指
    摘原判決不當，為有理由，應由本院將原判決撤銷改判，並為被告無罪之判決。
據上論結，應依刑事訴訟法第三百六十九條第一項前段、第三百六十四條、第三百零
一條第一項，判決如主文。
本案經檢察官劉文水到庭執行職務。
中    華    民    國        九十二      年      八      月    二十八    日
                              臺灣高等法院高雄分院刑事第四庭
                                  審判長法官  蕭權閔
                                        法官  陳啟造
                                        法官  李嘉興
右正本證明與原本無異。
不得上訴。
                                      書記官  劉博文
中    華    民    國        九十二      年      九      月      一      日
                                                                      Ｈ


司法院資訊處製作；財團法人民間司法改革基金會備份。
